【裁判字號】    97,裁,3446
【裁判日期】    970703
【裁判案由】    有關土地登記事務
【裁判全文】
最  高  行  政  法  院  裁  定
                                      97年度裁字第3446號
抗  告  人  甲○○
上列抗告人因與相對人臺北市古亭地政事務所間有關土地登記事
務事件，對於中華民國96年11月21日臺北高等行政法院96年度訴
字第1158號裁定提起抗告，本院裁定如下︰
    主  文
抗告駁回。
抗告訴訟費用由抗告人負擔。
    理  由
一、按提起撤銷訴訟，以經合法訴願為要件，此觀行政訴訟法第
    4條之規定即明。當事人未經合法訴願而提起行政訴訟，其
    起訴即屬不備其他要件，行政法院應依行政訴訟法第107條
    第1項第10款後段規定，裁定駁回其訴。次按訴願之提起，
    應自行政處分達到或公告期滿之次日起30日內為之，訴願法
    第14條第1項定有明文。訴願逾法定期間，即非合法，其復
    提起撤銷訴訟，自屬起訴不備其他要件，應以裁定駁回之。
二、本件原裁定以抗告人就坐落臺北市○○區○○段4小段279地
    號土地及其上建物臺北市○○路○段59巷35號之房屋，以其
    居住數十年主張時效取得為由，向相對人申請所有權登記，
    填具建物測量申請書、土地複丈申請書，請求登記為所有權
    人，經相對人於民國96年1月15日以北市古地二字第0963003
    2100號函通知駁回上開建物測量及土地複丈之申請，並檢還
    原申請案及其附件與駁回通知書兩張（96年1月12日古測駁
    字第000004、000005號駁回通知書），上開通知函與駁回通
    知書雖均於96年1月18日經郵務送達抗告人住所，但代為收
    受之人為林景堂，無法判定與抗告人之關係，當以抗告人實
    際收受為準。而抗告人因有關土地登記事務事件，業於訴願
    書上記載其於96年1月19日收受相對人96年1月15日北市古地
    二字第09630032100號函，有訴願書附訴願卷可稽。其提起
    訴願期間自96年1月20日起，算至96年2月26日（星期一）即
    已屆滿，抗告人遲至96年2月27日始提起訴願，有收文戳可
    按，已逾法定期間，其復提起行政訴訟，自不合法；又抗告
    人因時效取得請求登記為所有權人部分，相對人受理申請未
    為准駁，經訴願機關發回相對人限期處分，則抗告人就此主
    張之課予義務訴訟部分，應先由相對人為相關處分，再循訴
    願程序後，始得提起課予義務訴訟，不得直接提起給付訴訟
    ，是抗告人此部分之起訴為不備其他要件；另抗告人併行請
    求相對人賠償損失部分已失所附麗，因將抗告人之訴駁回，
    經核於法並無違誤。
三、抗告意旨略以：系爭不動產於臺灣光復前原為日本人所有，
    於光復後又變更登記為鄭在興所有，於47年4月18日又變更
    為臺灣省政府財政廳所有，時距光復後13年之久，而抗告人
    於上開期間中已占有居住8年10個月餘，實有疑問，爰附上
    土地登記簿謄本影本供參，請准予塗銷47年4月18日臺灣省
    政府財政廳登記之所有權。原裁定僅就程序要件作文章，因
    抗告人生病腹痛不能行動投遞訴願書，但亦僅遲誤一天而已
    ，第二天即忍痛去投寄，訴願機關在延長決定期間兩個月後
    仍逾期未為決定，原裁定未廢棄訴願決定，反駁回抗告人之
    訴，顯有偏頗；且原審自抗告人96年4月2日起訴後，於同年
    11月21日方作成原裁定，亦非合法，抗告人占有系爭不動產
    至今已50餘年，更有相關事證可稽得請求為所有權登記，爰
    請求廢棄原裁定，並准予塗銷47年4月18日財政部國有財產
    局（時為臺灣省政府財政廳）登記之所有權云云。經核抗告
    人所稱生病腹痛不能行動投遞訴願書，核與訴願法第15條所
    定得申請回復原狀之事由不符，且抗告人遲誤訴願期間亦未
    依法向訴願機關申請回復原狀，原裁定以其訴願逾期而駁回
    其訴，即無不合；另抗告人之其餘理由，並未指明原裁定所
    適用之法規，有何不合於法律規定之具體情事，其抗告難認
    有理由，應予駁回。又抗告人在原審之起訴既不合法，則抗
    告人有關實體理由之主張，自非本院所得審究，附此指明。
四、依行政訴訟法第104條、民事訴訟法第95條、第78條，裁定
    如主文。
中    華    民    國    97    年    7     月    3     日
                    最高行政法院第四庭
                        審判長法官  鍾  耀  光
                              法官  帥  嘉  寶
                              法官  姜  仁  脩
                              法官  王  德  麟
                              法官  黃  清  光
以  上  正  本  證  明  與  原  本  無  異
中    華    民    國    97    年    7     月    3     日
                              書記官  王  史  民


司法院資訊處製作；財團法人民間司法改革基金會備份。
